臺灣高等法院臺中分院刑事判決　　　　　　　　　　九十年度上訴字第二二一一號
　　上　訴　人
　　即　被　告　丙　○　○
右上訴人因殺人未遂案件，不服臺灣臺中地方法院九十年度訴字第一七六一號中華民
國九十年十一月一日第一審判決（起訴案號：臺灣臺中地方法院檢察署九十年度偵字
第一一○五六號），提起上訴，本院判決如左：
      主  文
原判決撤銷。
丙○○傷害人之身體，處有期徒刑伍月，如易科罰金，以參佰元折算壹日。
      事  實
一、丙○○與潘順安於民國 (下同）八十九年一月四日晚間，在林進陵台中市北屯區
    松茂里九甲巷四號住處聊天，適八十九年一月五日凌晨甲○○酒後前去林進陵住
    處，林進陵恐甲○○不勝酒力而無法自制，遂未應允，甲○○即步行離去，因甲
    ○○在步行離去途中，口出稱「有種出來」、「龜兒子」等語，林進陵不滿，即
    隨後騎乘機車將甲○○載回其住處，欲責問甲○○，甲○○因而在林進陵住處之
    三合院廣場喧嘩，且不從制止，原在林進陵住處房屋內飲酒之丙○○聽聞甲○○
    喧嘩，遂至戶外三合院廣場查看，見甲○○喧嘩情狀，遂心生不滿，與甲○○發
    生拉扯兩人並於地上翻滾，嗣丙○○即基於傷害之犯意，將甲○○壓倒在地上，
    並坐在甲○○之身上，以徒手方式，毆打攻擊甲○○頭、面部及身體各處，致甲
    ○○受有顏面多處擦、裂、瘀傷、左胸第八、九肋骨骨折、背部挫傷、右肘、左
    肘、左前臂、左右膝擦傷、左足、右踝挫擦傷等傷勢之傷害。
二、案經甲○○訴由臺灣臺中地方法院檢察署檢察官偵查起訴。
      理  由
一、訊據被告丙○○矢口否認右揭犯行，辯稱：我沒有坐在甲○○身上，我不認識被
    害人，和他也沒有過節，我沒有打甲○○，我只是好言相勸，說這麼晚了，不要
    吵到隔壁而已，且被害人甲○○一再堅持毆打伊之人是林進陵，而非被告，林進
    陵為推卸責任才指說是遭被告毆打云云。惟查，本件被害人甲○○於另案告訴林
    進陵涉犯殺人案之偵、審中就其遭毆傷乙節，於八十九年四月十八日偵查時指訴
    ：「當天是凌晨零時左右，我到他（林進陵）家找他，本來告訴我不在，我就走
    了，約十分鐘左右，林進陵騎機車來找我，並用機車載我，我說要他家坐坐，在
    到達他家前面，突拿出棍子來打我一頓後，要我到屋內坐，當時屋內有二、三人
    在場，問我說不和吸葯的人做朋友，其中一人用手肘撞我胸前，並問我手機電話
    號碼，我原說錯，他們打不通，又出來揍我，叫我坐那邊，反覆問我相同話，我
    疼，要走，他們仍一直反覆問我相同的話，不讓我走，而二支刀子，是林進陵打
    完我進去時將刀子插在桌上，我一直拜託他們．快天亮時，我一直拜託他們，我
    要回台北，林進陵才用機車載我到崇德路，林進陵有將我的血衣換下，拿他的衣
    服給我穿。」（八十九年度他字第四五六號卷第十五頁背面、第十六頁正面），
    另具狀補陳告訴理由稱：「一．．，告訴人即行徒步欲返家，惟方行三、四百公
    尺，被告（指林進陵）即騎機車追及，稱欲邀告訴人到家中小坐，即載同告訴人
    至其住處，甫抵該處，林進陵即先行逕入家中，雙手分取長約三、四尺之長刀及
    木劍出外，未發一語即朝尚未入內之告訴人之頭部要害猛力砍殺十餘分鐘，欲置
    告訴人於死地，雖經告訴人極力閃躲，告訴人終仍因而受有上顎破裂、牙齒斷落
    、兩眼瘀腫、後腦腫裂、四肢瘀血腫脹等重大傷害。二被告（指林進陵）見告
    訴人經十餘分鐘之砍殺，仍遭告訴人閃躲，而未致命，旋另行基於妨害告訴人自
    由之犯意，先迫命告訴人至其家中廚房坐下，以之前所用長刀插於桌上以示其威
    ，並命一不詳姓名年青男子坐在告訴人身側，另名不詳姓名年青男子則遊走於廚
    房內外，以示監控，不讓離去，林進陵則坐於告訴人對面，質問告訴人『聽說你
    不跟吃藥的（指吸毒者）做朋友，是不是』，並質問告訴人之行動電話號碼，告
    訴人之答詞稍有不順其意，即由告訴人身側之不詳姓名男子飽以老拳，毆擊告訴
    人胸部，而動以私刑，其間林進陵見告訴人因面部受傷流血順勢滴染衣服，並著
    告訴人換下另穿上其取出之衣物，且迭經告訴人要求離去，均不為所動，繼續剝
    奪告訴人行動自由，並反覆質問、毆打告訴人，直至同日上午五時許，經告訴人
    再三央求，林進陵始以機車載告訴人至松竹路、九甲巷口而逕自離去，計自八十
    九年一月六日零時許至五時許，告訴人遭林進陵及不詳姓名男子二人共同以非法
    方剝奪行動自由四、五小時。．．」等語（八十九年度他字第四五六號卷第十九
    頁、第二十頁），又於該案原審時陳稱：「（問：另二人何時打你？）答稱：被
    告（指林進陵）打我一下子之後，其他二人就打我，我沒有看到那二人拿什麼東
    西」、「（當天到底有幾人打你？）答稱：好像二、三人打我，打得我頭暈不記
    得了：：」（參八十九年度訴字第一四六二號卷第二十六頁、第五十二頁），由
    甲○○上開所述現場情況，足見甲○○於案發當日，除其指訴之林進陵外，尚遭
    其他人之毆打，惟因該日飲酒意識不清，事後已無法為完全之陳述，然確曾遭林
    進陵以外之人所毆打，則指訴不移。參以證人林進陵於被訴殺人未遂案件原審審
    理時供稱：「．．．．元月四日晚上十點左右．．．．他（指甲○○）說每次來
    找我都不理他，因為他來每次都喝酒又大小聲，那次也很大聲跟我講，我告訴他
    左鄰右舍在睡覺不要吵到別人，他就一直發牢騷，他就要走了，他就走到我家三
    合院外約一百公尺回頭罵，我有聽到他喊有種出來，我就進到房間拿鑰匙騎機車
    ，我騎機車出來時，他已走到松竹路的丸久超商，我就問他剛剛講些話是什麼意
    思，我載你回家大家好好談一談，他坐上我的車回到我家時還是大小聲．．．．
    我告訴他別大聲，我家人在睡覺，他走到大門口，我的大哥的太太的外甥潘順安
    與丙○○從裡面出來，潘順安要打他時我把他制止，潘沒有打到他，是丙○○打
    他的：：」、「（問：丙○○有無坐在甲○○身上？）答稱：有，他有跨坐在甲
    ○○的身體上，當時潘順安有看到，他認識甲○○，看一下就進屋去，因為甲○
    ○與丙○○吵起來，我有叫潘順安不要理他們，後來是我強力將丙○○拉起來，
    那時甲○○一直拉著丙○○在地上一直滾，丙○○的手壓著甲○○的手，丙○○
    壓著甲○○時我有看到甲○○的衣服破掉，身體上有瘀傷，有紅色的血絲：：」
    、「我帶甲○○回到家，丙○○剛好要出來，甲○○喝醉站不穩，甲○○胡言亂
    語扯到丙○○，聲音又很大，兩人之前有拉扯，拉扯一下後甲○○就跌倒，他跌
    倒後丙○○就跨在陳青露身上：：」等語（八十九年訴字第一四六二號卷第二十
    三、二十四頁、第三十五至第三十六頁），另證人潘順安在該殺人未遂案中亦證
    稱：「丙○○來了以後約十五分鐘有聽到外面吵架的聲音，丙○○先出去看，隔
    了十分鐘左右，我才出去看究竟，我看到甲○○躺在地上，丙○○坐在甲○○身
    上．．．．」（八十九年度訴字第一四六二號卷及第三九頁）；及被告丙○○在
    該案審理時自陳：「我坐在他身上是因為他蹲下去，我要把他拉起來．．．．」
  （八十九年度訴字第一四六二號卷及第三九頁）等情相互以觀，被告丙○○有毆
    打甲○○，已無置疑。至林進陵於另案原審時稱；「：：丙○○把他壓在地上，
    還持磚塊打他，好像在騎木馬這樣。丙○○爬起來時還拿石磨要丟他．．．」云
    云（參見原審八十九年度訴字第一四六二號卷第二四頁），惟經原審訊以證人潘
    順安證稱：「（問：八十九年一月四日甲○○受傷是否有以磚塊弄傷？）答稱：
    應該是沒有，現場也沒有看到磚塊」，被害人甲○○證稱：「案發當天沒有看到
    石磨，那是一、二十年前的東西，不會拿到庭院來用」（原審卷第四十七頁、第
    六十三頁），而原審訊問被告丙○○亦否認有持磚塊、石磨攻擊甲○○（原審卷
    第四十八頁），且衡諸被害人甲○○於右揭時地遭攻擊而受有顏面多處擦、裂、
    瘀傷、左胸第八、九肋骨骨折、背部挫傷、右肘、左肘、左前臂、左右膝擦傷、
    左足、右踝挫擦傷等傷勢，有載明右揭傷勢之診斷證明書附卷可稽以觀，甲○○
    若確曾遭磚塊或石磨等物攻擊，傷勢當非僅如此，是證人林進陵指被告有持磚塊
    打被害人云云，要非事實，被告丙○○與甲○○宿無怨隙，顯係因甲○○於半夜
    大聲喧嘩，被告於不滿之際基於傷害之故意，以徒手與甲○○拉扯翻滾中，並毆
    打甲○○致其受有上開傷勢無疑，被告有右揭傷害犯行，洵堪認定。
二、按殺人未遂罪與傷害罪之區別在於行為人有無殺人犯意，或僅有傷害故意，本件
    被告僅以徒手方式毆打被害人甲○○，並未持磚塊或石磨等物攻擊甲○○之行為
    ，故被告之行為應無殺人之犯意甚明，自不構成殺人未遂罪。核被告所為，係犯
    刑法第二百七十七條第一項傷害罪，公訴人認被告所犯係刑法第二百七十一條第
    二項、第一項之殺人未遂罪，尚有未洽，起訴法條應予變更。原審判決指被告先
    後持磚塊、石磨上端攻擊被害人甲○○，認被告顯有殺人之犯意云云，尚有未洽
    。是被告上訴意旨否認有傷害犯行，雖無足取，然原判決既有可議，即應由本院
    撤銷改判。查被告與被害人甲○○並無仇怨，其之所以攻擊被害人甲○○，應係
    自我約束規範之意志力薄弱所致，爰審酌上情及被告犯罪之手段、被害人甲○○
    所受傷勢、及犯後未表示賠償被害人甲○○等一切情狀，量處如主文第二項所示
    之刑。又被告犯罪後，刑法第四十一條得易科罰金之法定最重本刑，已由三年提
    高至五年，該法條並修正公布為兩項，並於九十年一月十日公布，於同月十二日
    生效施行，而刑法第二條第一項所謂法律變更，係指有關論罪科刑所適用法律之
    一切刑罰法律變更而言，且所謂變更係指修正、廢止或另定特別法，是該第四十
    一條內容既有變更，且與本件被告得易科罰金有關，自應認係法律變更，則經比
    較新舊法之規定，新法並無不利被告，自應逕適用新法，諭知易科罰金之折算標
    準，以資懲儆。
據上論結，應依刑事訴訟法第三百六十九條第一項前段、第三百六十四條、第二百九
十九條第一項前段、第三百條、刑法第二百七十七條第一項、第二條第一項前段、修
正後刑法第四十一條第一項前段，罰金罰鍰提高標準條例第一條、第二條判決如主文
。本案經檢察官乙○○到庭執行職務。
中        華        民        國  九 十 一  年     一     月　　九　　  日
                                  臺灣高等法院臺中分院刑事第二庭
                                        審判長法  官  羅  禮  政
                                              法　官  蔡　聰　明
                                              法  官　陳　欣　安
右正本證明與原本無異。
檢察官得上訴。
如不服本判決應於收受送達後十日內向本院提出上訴書狀，其未敘述上訴之理由者並
得於提起上訴後十日內向本院補提理由書（均須按他造當事人之人數附繕本）。
                                              書記官　紀　美　鈺
中        華        民        國  九 十 一  年     一     月　　十　　  日
刑法第二百七十七條：
傷害人之身體或健康者，處三年以下有期徒刑，拘役或一千元以下罰金。
犯前項之罪，因而致人於死者，處無期徒或七年以上有期徒刑，致重傷者，處三年以
上十年以下有期徒刑。
                                                                        Ｋ
